臺灣臺北地方法院刑事判決　　　　　　　　　　　　　九十三年度易字第五二九號
　　公　訴　人　臺灣臺北地方法院檢察署檢察官
　　被　　　告　戊　○
　　選任辯護人　乙○○　律師
右列被告因妨害名譽案件，經檢察官提起公訴（九十二年度偵字第一五四八一號），
本院判決如左：
    主  文
戊○無罪。
    理  由
一、公訴意旨略以：被告戊○於民國八十七年間向丁○○簽賭六合彩（丁○○經營六
    合彩賭博案件業經臺灣臺北地方法院判處有期徒刑四月確定），丁○○因此積欠
　　戊○六合彩金，二人曾商討償還事宜，丁○○乃簽發金額新台幣（以下同）二萬
  　元之本票二十三紙予戊○，惟均不獲兌現，詎戊○心有不甘，為追索彩金，竟於
　　不詳時地，教唆不詳人士，於民國九十二年七月八日晚間七時以後某時，至丁○○位於臺北市○○區○○路一七八巷二二號五樓住所大門外，以雞蛋丟擲鐵門，
　　及在鐵門、樓梯兩旁之牆壁上，以油漆噴寫「丁○○欠錢還錢」，並於鐵門、大
  　樓走道與出入口等公眾得出入之處所，張貼紙張寫有「敕令欠債還錢、欠錢說謊
　　話不知羞恥、還我血汗錢王八蛋、通緝犯、沒良心、不要臉、賤」之足以貶損他
  　人人格評價之侮辱性言詞。嗣於同日晚間八、九時許，及同年七月十日、十五日
　　，為丁○○發現門外遭人噴油漆及張貼上開紙張。因認被告涉犯教唆公然侮辱罪
  　嫌。
二、按犯罪事實應依證據認定之，無證據不得認定犯罪事實。又不能證明被告犯罪者
    ，應諭知無罪之判決，刑事訴訟法第一百五十四條、第三百零一條第一項分別定
    有明文。所謂認定犯罪事實之證據，係指足以認定被告確有犯罪行為之積極證據
    而言，該項證據自須適合於被告犯罪事實認定，始得採為斷罪資料，如未能發現
    相當證據，或證據不足以證明，自不能以推測或擬制之方法，為裁判基礎。苟積
    極證據不足為不利於被告事實之認定時，即應為有利於被告之認定，更不必有何
    有利之證據，有最高法院二十九年度上字第三一○五號、三十年度上字第八一六
    號、四十年台上字第八六號判例可資參照。又認定犯罪事實所憑之證據，雖不以
    直接證據為限，間接證據亦包括在內，然而無論直接或間接證據，其為訴訟上之
    證明，均須達於通常一般之人均不致於有所懷疑，而得確信其為真實之程度，始
    得據為有罪之認定，若其關於被告是否犯罪之證明未達此程度，而有合理性懷疑
    之存在，致使無從形成有罪之確定，根據「罪證有疑，利於被告」之證據法則，
    即不得遽為不利被告之認定（最高法院七十六年台上字第四九六八號判例亦同此
    要旨）。
三、本件公訴人認被告涉有右揭教唆公然侮辱罪嫌，無非係以告訴人丁○○之指訴、
    證人即臺北市警察局萬華分局青年派出所警員己○○之證述、證人辛○○之證述
　　、告訴人住家鐵門、牆壁遭噴漆、丟擲雞蛋並張貼告示之照片三十一幀及張貼於
 　 告訴人住處外之告示等為其論據。
四、訊據被告堅決否認有何教唆公然侮辱犯行，堅稱：伊根本未教唆任何人到丁○○
（一）按告（自）訴人之告（自）訴，係以使被告受刑事訴追為目的，是其陳述是否
      與事實相符，仍應調查其他證據以資審認。本件公訴人認被告涉有右揭教唆公
      然侮辱犯行，主要係以告訴人之指訴為據，然細繹告訴人於偵、審中之指訴，
      如：告訴人於偵查中係指稱被告於九十二年七月八日約下午五、六時許教唆
      六、七個人至伊住處討債，而且還拿出本票，那些本票是伊開給被告的等語（
      見偵查卷第八頁反面、第九頁正面），惟證人己○○與辛○○則一致證述，當
      天只有三、四個人在場，辛○○並稱當天是拿卷附的支票（見偵查卷第四十二
      、第四十三頁）去向告訴人討債的，是告訴人之指述顯與證人己○○與辛○○
      二人一致的證詞不符，自難以據採。告訴人於本院審理時固指稱當天 (九十
      二年七月八日)來的六、七人有說是被告叫他們來的，但對於是否有親見他們
      噴漆、寫字一事，則答稱：「當天或是隔天，我忘記了，因為他們來我也不敢
    　出門，應該是晚上，應該是七月八日晚上警察來了之後的事，是當天或是隔天
      ，我已經忘記，他們來的時候，我在裡面，他們在外面噴油漆、丟雞蛋，我到
      他們走之後，我開門看，看到噴油漆、地上有雞蛋，樓梯寫丁○○全家死光光
      ，欠錢還錢，鐵門上有貼兩個行動電話號碼的字條，意思是叫我要跟這兩隻電
      話聯絡，隔天下午，我又發現在樓梯貼字條寫欠錢還錢，買東西不付錢」、「
    　鄰居說有來，但是我不在。但鄰居有跟我講，他們又有來。有一次，我在樓下
      有看到他們，他們不認識我，我騎腳踏車到公園去。還有一次打電話到我家，
      叫我們全家要注意，但是我家電話全換了，因為我會害怕。」各等語，足見告
      訴人並未親見該等人噴漆、丟雞蛋或寫字，第一次（九十二年七月八日）告訴
      人在屋內，第二、三次則是聽聞鄰居所告知。告訴人又指稱辛○○於現場有
      提及是幫被告來討債的，然此為證人辛○○斷然否認，偵查中檢察官根據告訴
      人所提出在告訴人住處大門外牆上所留之「0000000000蕭董聯絡」
      便利貼，指示檢察事務官撥打該電話號碼，惟受話人卻明確表示該電話係伊個
      人所有，伊姓王，不姓蕭，也非蕭董，有卷附公務電話紀錄（見偵查卷第十八
      頁）可參。告訴人在偵查中又稱伊確曾打上開0000000000電話與
      蕭董聯絡，並提出撥打該行動電話號碼與蕭董聯絡之錄音帶，惟檢察官將該告
      訴人所提出之所謂與蕭董聯絡之錄音帶送法務部調查局鑑定，結果發現錄音帶
      內男子聲音與辛○○本人聲音音質不同，有法務部調查局九十三年一月六日調
      科參字第０９３００００１０７０號鑑定通知書一紙在卷可稽。從以上各點，
      足見告訴人之指訴多有予盾，與事實不符，自不可採。
（二）警員己○○於本院審理中雖明確證述九十二年七月八日當天辛○○確有說是受
      被告所託來向告訴人要債，惟此為辛○○所否認，然無論警員己○○之證詞是
      否可採，其亦明白證述當天伊並未見有任何丟雞蛋、噴漆或張貼侮辱性言詞紙
      張等情事，故而自難僅以警員己○○之證詞即認為被告涉有本件教唆公然侮辱
      犯行。
（三）又證人辛○○已明確否認有受被告之託向告訴人要債之事，此外，檢察官所提
      出之告訴人住家鐵門、牆壁遭噴漆、丟擲雞蛋並張貼告示之照片三十一幀及張
      貼於告訴人住處外之告示等證據，只能證明告訴人住家鐵門、牆壁遭噴漆、丟
      擲雞蛋並張貼告示之事實，然不能證明確係被告教唆他人所為。
（四）又告訴人所稱其住處大門外牆上所留之「0000000000蕭董聯絡」、
      「0000000000」便利貼，經向各該所屬行動電話公司函查結果，用
      戶分別為甲○○、戴俊彬，非辛○○或被告，有和信電訊股份有限公司出具之
      傳真首頁附卷可按，另卷附支票（見偵查卷第四十二、第四十三頁）經證人即
      該支票發票人丙○○、背書人庚○○於本院審理中到庭作證，亦陳明該卷附支
      票洵與被告無關，渠等二人均不認識被告及告訴人二人等情。
（五）綜上所述，本件告訴人之指訴既不可採，證人辛○○亦明確否認有受被告之託
      向告訴人要債之事實，另證人己○○、丙○○及庚○○等人之證詞均不能積極
      證明被告有公訴人所指之犯罪事實；公訴人復未能指明被告究係在何時、何地
      ？教唆何人至告訴人住處丟雞蛋、噴漆或張貼侮辱性言詞紙張？此外，復查無
      其他具體事證足資證明被告確有起訴意旨所指之犯行，應認無法證明被告犯罪
      ，揆諸首揭法文意旨，爰為被告無罪之諭知。
五、據上論斷，應依刑事訴訟法第三百零一條第一項，判決如主文。
本案經檢察官賴淑芬到庭執行職務。
中      華      民      國    九十三    年      八     月     　九     日
                                    臺灣臺北地方法院刑事第二庭
                                        審判長法   官   吳孟良
                                              法   官   傅中樂
                                              法   官   楊代華
右正本證明與原本無異。
如不服本判決，應於判決送達後十日內，向本院提出上訴狀。
                                             書 記 官   彭雅慧
中　　　華　　　民　　　國　　九十三　　年　　　八　　　月　　　九　　　日
